【裁判字號】    89,易,2251
【裁判日期】    890915
【裁判案由】    公共危險
【裁判全文】
~V;臺灣高雄地方法院刑事判決                    八十九年度易字第二二五一號
    公  訴  人  臺灣高雄地方法院檢察署檢察官
    被      告  丁○○○
右列被告因公共危險案件，經檢察官提起公訴 (八十八年度偵字第一八八三０號)，
本院判決如左：
    主  文
丁○○○無罪。
    理  由
一、公訴意旨略以：被告丁○○○與其夫許金興（另案審理）共同開設經營坐落於高
    雄縣鳳山市○○街一一六號一樓之添成煤氣行，應注意置放之桶裝瓦斯防火設施
    ，能注意竟疏未注意，致該煤氣行於民國八十八年六月二十九日下午三時許（起
    訴書誤載惟晚上七時四十五分）起火燃燒，並引起瓦斯桶爆炸，進而延燒己○○
    所有坐落高雄縣鳳山市○○街一一八號一、二樓、乙○○所有同街一八三號、甲
    ○○所有同街一一號三樓、戊○○所有同街一一六號四樓、丙○○所有同街一一
    四號一、二、三樓房屋燒燬，因認被告涉犯刑法第一百七十三條第二項罪嫌等情
  。
二、按犯罪事實應依證據認定之，無證據不得推定其犯罪事實，又不能證明被告犯罪
    者，應諭知無罪之判決，刑事訴訟法第一百五十四條、第三百零一條第一項定有
    明文。又按刑事訴訟法上所謂認定犯罪事實之證據，係指足以認定被告確有犯罪
    行為之積極證據而言，如未能發現相當證據或證據不足以證明，自不能以推測或
    擬制之方法，以為裁判基礎，最高法院二十九年上字第三一０五號及四十年台上
    字第八十六號分別著有判例；又認定不利於被告之事實，須依積極證據，苟積極
    證據不足為不利被告之認定時，即應為有利於被告之認定，更不必有何有利之證
    據，最高法院三十年上字第八一六號判例參照。
三、公訴人認被告涉犯右揭罪嫌，係以被告供承經營添成煤氣行且煤氣行起火燃燒等
    語，復有告訴人己○○等人之指訴及火災原因調查報告表一份在卷可稽，資為論
    罪依據。訊據被告固不諱言與其丈夫共同經營添成煤氣行，幫忙載送瓦斯，且該
    煤氣行於右揭時、地發生火災，延燒告訴人等住家等情不諱，惟否認有何公共危
    險犯行，辯稱：伊非該煤氣行負責人，且該煤氣行安全設備經消防局定期檢查均
    無缺失，本件經有關單位調查結果係屬人為縱火，伊無法預防等語。
四、經查：
  (一)按刑法第一百七十三條第二項規定，所謂「失火」燒燬前項之物，須行為人對於
    燒燬之物，具有可歸責之「過失」原因時，始足構成。又按所謂「過失」，依刑
    法第十四條規定，可分為有認識過失與無認識過失，前者，係指行為人按其情節
    應注意，並能注意，而不注意；後者，係指行為人對於構成犯罪之事實，雖預見
    其發生而確信其不發生者。
  (二)被告與其夫許金興共同經營之瓦斯行，於此次火災當中，並無發生瓦斯桶爆炸，
    而係瓦斯安全閥遭燒燬後，瓦斯溢出燒掉乙節，業據被告於審理中供述綦詳，並
    據現場目擊證人許君遠證稱：未聽聞瓦斯桶爆炸聲，僅聽到瓦斯噴出嘶嘶之聲音
    等語，有火災現場勘驗紀錄及原因附卷可稽，復參酌火災原因調查報告書三、火
    災原因研判（四）起火原因研判３載述：「瓦斯桶並未四處散亂，附近門柱、牆
    壁未發現爆炸痕跡」等語，又據高雄縣火災鑑定委員會會議記錄貳、起火原因之
    研判三載述：「現場瓦斯桶無傾倒或裂開之情狀」等情，且現場瓦斯桶無傾倒或
    裂開之情狀，亦有現場照片多幀在卷可憑。足徵被告所有堆放於火災現場之瓦斯
    桶並未爆炸，僅係瓦斯桶安全閥燒燬，導致桶內瓦斯溢出燃燒殆盡。則公訴人起
    訴指摘被告疏未注意防火設施，起火燃燒，引起瓦斯桶爆炸云云，與事實尚有未
    合。
  (三)本件火災當日，時值農歷十六日，被告經營之瓦斯行及附近住家均舉行拜拜，並
    有焚燒金紙情形，固有上開火災現場堪驗紀錄及原因在卷可按。惟參酌火災原因
    調查報告書三、火災原因研判（四）起火原因研判４載述：「依據火場鑑人員現
    勘查後發現，當日為農歷十六日，附近做生意者有拜拜情形，且調查發現起火戶
    騎樓南側鐵皮牆高度為一六０公分、寬二二０公分，離地面有十八公分空隙，鐵
    皮牆圍起瓦斯存放區內空氣通風良好，該日吹南南東風，其中起火戶於正門燃燒
    之金爐（現場發現有兩個），大的無蓋為汽車輪胎鋁圈，底郈為電扇網狀外殼，
    離起火點經測量為六公尺，另一具金爐置於汽車前，離起火點一．四公尺，屋主
    丁○○○表示當日使用大的金爐。研判以冥紙火星由鐵皮牆底部空隙飛進起火點
    附近，引燃可燃性物質，再加熱瓦斯桶，使瓦斯桶達安全洩壓標準外洩，需有大
    量可燃物，但業者表示瓦斯存放區並未放置其他可燃物，屋主許江月櫻表示當日
    使用大的金爐，經測量為六公尺，且中間尚有一部汽車置於中間，以冥紙火星經
    由汽車底部或上方飛進鐵皮牆底部空隙起火點附近之可能性較小，綜合以上研判
    ：飛火引燃之可能性較小」等語，有該火災原因調查報告書附卷可稽足見起火原
    因，關於焚燒金紙導致飛火引燃火災之可能性低，自難以此苛責被告應就此部分
    ，負失火責任甚明。
  (四)依卷附火災原因調查報告書三、火災原因研判（四）起火原因研判２載述：「依
    據內政部消防署支援本案火災現場勘查紀錄指出，現場勘查發現起火處附近之鋼
    瓶開關，編號一一九、六十六、四號三之開關呈開啟狀態，而起火處附近之地板
    面經清理後，採取部分受燒之地毯及水泥塊送消防署鑑定實驗室進行鑑定分析，
    結果發現證物含汽油類促燃劑混合物等，再依據火場鑑識人員現場起火點處挖掘
    ，起重機旁發現有燃燒之紙片灰燼（類似瓦楞紙），又該處為一開放式空間，任
    何人均可到達，故綜合以上所述，研判本案之起火原因：人為因素之可能性無法
    排除」等語。又卷附據高雄縣火災鑑定委員會會議記錄壹、起火處之研判二、載
    述「依天花板燃燒之狀況，及起重機旁鐵皮受熱之情形，起火點以起重機附近最
    為可能。」及貳、起火原因之研判，陳主任金蓮表示：「貴局先前採證之地毯、
    水泥塊，依貴局化驗結果，從圖普顯示有汽油類促燃劑混合物之存在，故不排除
    人為因素」等情。再據內政部消防署火災鑑定結果鑑述：「地毯（現場正門走廊
    鋼瓶存放處下方）驗出汽油類促燃劑混合物」、「水泥塊（現場正門走廊鋼瓶存
    放處下方）驗出微量煤油類促燃劑混合物」乙節，亦有內政部消防署火災證物鑑
    定報告在卷可按。則依上述，本件起火點為上開起重機附近，非被告經營之瓦斯
    行，且起火原因不排除係人為縱放所致。是公訴人指稱本件起火處為被告經營之
    瓦斯行，且起火原因，係屬被告過失所致，尚有誤會。
  (五)綜上所述，本件尚乏積極證據證明被告有何過失燒燬供人居住之房屋之犯嫌，與
    首揭刑法公共危險罪構成要件尚屬有間，自不能遽以該罪責相繩。本件既不能證
    明被告犯罪，爰為無罪判決之諭知。據上論斷，應依刑事訴訟法第三百零一條第
一項前段，判決如主文。本案經檢察官莊榮松到庭執行職務
中    華    民    國      八十九      年      九        月      十五    日
                                      臺灣高雄地方法院刑事庭
                                法  官    郭錦茂
右正本證明與原本無異。
如不服本判決，應於判決送達後十日內，向本院提出上訴狀。
                                書記官    賴佳慧
中    華    民    國      八十九      年      九      月      十九      日


司法院資訊處製作；財團法人民間司法改革基金會備份。
